【裁判字號】    94,再易,64
【裁判日期】    951031
【裁判案由】    再審之訴
【裁判全文】
臺灣臺北地方法院民事判決              94年度再易字第64號
    再 審 原告  乙○○
    再 審 被告  天瑚股份有限公司
    法定代理人  甲○○
上列當事人間確認本票債權法律關係之訴事件，再審原告對於中
華民國94年11月17日本院94年度簡上字第61號確定判決，提起再
審之訴，本院判決如下：
    主  文
再審之訴駁回。
再審訴訟費用由再審原告負擔。
    事實及理由
一、再審原告起訴主張：伊請求確認拒絕給付再審被告持有發票
    日民國72 年10月9日、到期日73年11月28日、面額新台幣（
    下同）268,800 元之本票（下稱系爭本票）債權法律關係之
    訴，雖經本院以94年度簡上字第61號判決駁回確定在案（下
    稱原確定判決），惟臺灣板橋地方法院業以94年3月8日93年
    度簡上字第79號判決（下稱板橋地院確定判決），以系爭本
    票已罹於3年時效為由，將其中246,400元票款自板橋地院81
    年度執木字第6464號清償票款強制執行事件之92 年4月25日
    分配表中剔除，伊自得依民法第144條第1項規定拒絕給付，
    原確定判決卻漏未斟酌板橋地院確定判決，且違背板橋地院
    確定判決既判力以及最高法院30 年上字第8號判例，自構成
    民事訴訟法第497條漏未斟酌重要證物及同法第496 條第1項
    第1 款之適用法規顯有錯誤之再審事由。另原確定判決並未
    記載伊於94 年11月3日言詞辯論筆錄所載之上訴聲明及攻擊
    防禦方法，違反最高法院29 年上字第842號、30年上字第58
    號判例，亦有適用法規錯誤之再審事由等情。並聲明：(一)原
    確定判決廢棄。(二)確認再審被告非根據真實事項執有系爭本
    票。除其中246,400 元既判力外，尚餘22,400元，發票人拒
    絕給付之法律關係。
二、本件未經言詞辯論，再審被告方面無何聲明或陳述可資記載
    。
三、查再審原告以其因擔任附條件買賣契約書之連帶保證人，再
    審被告持空白之系爭本票命其簽名蓋章，並自行造具授權書
    上到期日、利息及金額，且本件亦無附條件買賣契約書第2
    條約定之73年11月28日為到期日、利息年息15%、268,800元
    之付款日期及金額等保證事項，況系爭本票時效自到期日起
    算已逾3 年而消滅，自得拒絕給付，故請求確認拒絕給付系
    爭本票之債權法律關係，經前訴訟程序第一審判決以再審原
    告主張再審被告填載系爭本票金額、到期日及利息等約定事
    項，以及系爭本票已消滅時效等由，業經本院81年度北簡民
    字第5695號判決駁回確定在案，再審原告嗣以同一事由起訴
    ，案經本院以85年度北簡字第6562號駁回其訴，再審原告不
    服提起上訴，惟在本院86年度簡上字第79號審理期間，撤回
    上訴而確定。再審原告卻又以同一事由再提起確認之訴，經
    本院89年度簡上字第671號判決以其違反民事訴訟法第263條
    第2 項禁止提起同一之訴規定，而駁回再審原告之訴確定在
    案，再審原告不得再援上開同一事由提起確認之訴，以及再
    審原告主張拒絕給付請求部分，並無受確認判決之法律上利
    益而駁回其訴。嗣再審原告不服提起上訴，經原確定判決仍
    認再審原告無受確認判決之法律上利益，駁回其上訴而告確
    定。
四、再審原告主張原確定判決未記載其於94 年11月3日言詞辯論
    筆錄主張之上訴聲明事項，以及該項聲明之攻擊防禦方法等
    情，違反最高法院29 年上字第842號、30年上字第58號判例
    意旨，而有適用法規錯誤之再審事由云云。查再審原告於前
    訴訟程序第一審起訴時，訴之聲明為：「1.確認被告（再審
    被告）非根據真實事項造具原告為連帶保證人，到期日73年
    12月28日，利息為年息15%，自到期日起算，新台幣268,800
    元之保證本票乙紙，原告即發票人拒絕給付之本票債權法律
    關係。2.訴訟費用由被被告負擔」，經第一審判決其敗訴，
    再審原告不服提起上訴，上訴聲明為：「1.原判決廢棄。2.
    確認被上訴人即被告非根據真實事項造具上訴人即原告為連
    帶保證人到期日73 年12月28日，利息為年息15%，自到期日
    起算，新台幣268,800 元之保證本票乙紙，上訴人即原告拒
    絕給付之本票債權法律關係。3.第一、二審訴訟費用由被上
    訴人負擔。」，嗣於94 年4月11日擴減上訴聲明為：「1.原
    判決廢棄。2.確認被上訴人即被告非根據真實事項，執有到
    期日73年1 2月28日，利息為年息15%，自到期日起算，除既
    判力外，尚餘新台幣22,400元之保證本票乙紙，發票人拒絕
    拒絕給付之法律關係（撤回保全證據之聲請）。3.第一、二
    審訴訟費用由被上訴人負擔。」，並經前訴訟程序審判長於
    94 年9月29日言詞辯論時，再次確認其上訴聲明，同該擴減
    上訴聲明狀所載，並闡明其意，詢以：「你要確認的債權是
    否為22,400元？」，再審原告答以：「不是，是原審的標的
    」（見原審卷第131頁），而再審原告於94年11月3日言詞辯
    論期日再陳述其上述聲明為：「如94年10月25日民事補充狀
    所載。1.原判決廢棄。2.確認被上訴人即被告（再審被告）
    非根據真實事項執有到期日73 年12月28日，利息為年息15%
    ，自到期日起算，新台幣268,800元，除246,400元既判外，
    尚餘22,400元之保證本票乙紙，發票人拒絕給付之法律關係
    。3.第一、二審訴訟費用由被上訴人即被告負擔」等語，原
    確定判決以該內容與94 年9月29日再審原告之上訴聲明相同
    ，而根據該日所闡明再審原告之真意，而依再審原告在前訴
    訟程序第一審所為聲明記載其上訴聲明為：「1.原判決廢棄
    。2.確認被上訴人即被告（再審被告）非根據真實事項，造
    具上訴人即原告為連帶保證人，到期日73年12月28日，利息
    為年息15%，自到期日起算，新台幣268,800元之保證本票乙
    紙，上訴人即原告拒絕給付之法律關係。3.第一、二審訴訟
    費用由被上訴人負擔」，係闡明再審原告上訴聲明真意之結
    果，自無違背最高法院29 年上字第842號及30年上字第58號
    判例，而有適用法規錯誤之再審事由等情。
五、按確認法律關係之訴，非原告有即受確認判決之法律上利益
    者，不得提起之；確認證書真偽或為法律關係基礎事實存否
    之訴，亦同。前項確認法律關係基礎事實存否之訴，以原告
    不能提起他訴訟者為限，民事訴訟法第247條第1 項、第2項
    定有明文。查再審原告聲明請求確認拒絕給付系爭本票之法
    律關係，經前訴訟程序審判長於94 年9月29日闡明在先，復
    經法院於同年10月20日裁定命再審原告補正，惟再審原告仍
    主張確認其拒絕給付之系爭本票債權法律關係等情（分見原
    審卷第131 頁、第154頁、第194頁），是原確定判決以再審
    原告所主張之拒絕給付系爭本票票款與否，乃取決其個人意
    思而定，根本無須請求法院確認判決之必要，認其無法律上
    之確認利益予以駁回上訴，而板橋地院確定判決係以系爭本
    票時效已罹於3年時效為由，判決將其中246,400元票款自板
    橋地院81年度執木字第6464號清償票款強制執行事件之92年
    4 月25日分配表中剔除，並未認定再審原告請求確認拒絕給
    付系爭本票債權之法律關係，有法律上之確認利益，再審原
    告執此認原確定判決違反板橋地院確定判決之既判力，容有
    誤會，是原確定判決自無違反民法第144條第1項規定及最高
    法院30年上字第8號判例，而有民事訴訟法第496條第1項第1
    款之適用法規錯誤之再審事由。
六、再查，再審原告於前訴訟程序固提出板橋地院判決為證，惟
    原確定判決認再審原告所提確認之訴無法律上確認之利益，
    而駁回其訴，並在確定判決原因理由欄末段業已載明斟酌兩
    造其餘主張陳述及所提證據之旨，亦難謂原確定判決漏未審
    酌板橋地院確定判決之情，再審原告主張原確定判決漏未斟
    酌的重要證物，亦無理由。
七、綜上所述，原確定判決並無適用法規顯有錯誤之再審理由，
    亦無再審原告所指就足影響判決之重要證物漏未斟酌之情形
    ，再審原告依民事訴訟法第496條第1項第1款、第497條，提
    起本件再審之訴，顯無理由，本件爰不經言詞辯論，逕以判
    決駁回之。
八、據上論結，本件再審之訴顯無理由。依民事訴訟法第502條
    第2項、第78條，判決如主文。
中    華    民    國    95    年    10    月    31    日
                        民事第一庭審判長法官  詹文馨
                                        法官  文衍正
                                        法官  傅中樂
以上正本係照原本作成
本判決不得上訴。
中    華    民    國    95    年    10    月    31    日
                                      書記官  葉志昭                                                                                                                                             E


司法院資訊處製作；財團法人民間司法改革基金會備份。
